臺北高等行政法院簡易判決
　　　　　　　　　　　　　　　　　　 96年度簡字第00723號
原　　　告　北部交通企業有限公司
代　表　人　甲○○（董事）
被　　　告　臺北縣政府
代　表　人　乙○○（縣長）
上列當事人間因空氣污染防制法事件，原告不服行政院環境保護
署中華民國96年7 月12日環署訴字第0960027965號訴願決定，提
起行政訴訟。本院判決如下：
  　主  文
原告之訴駁回。
訴訟費用由原告負擔。
　　事  實
一、程序說明：
    本件因屬不服行政機關所為罰鍰處分而涉訟，其標的之金額
    為新臺幣（下同）6萬元，係在20萬元以下，依行政訴訟法
　　第229 條第1 項第2 款、第2 項規定及司法院民國（下同）
　　92年9 月17日（92）院臺廳行一字第23681 號令，應適用簡
　　易程序，本院並依同法第233 條第1 項規定，不經言詞辯論
  　，逕行裁判。
二、事實概要：
    原告所有車號872-HG號營業大貨車 (下稱系爭車輛)，於95
    年9 月18日15時50分許，行經臺北縣泰山鄉黎明技術學院前
    ，經被告所屬環境保護局（下稱被告環保局）人員目視其排
    煙異常有污染空氣之虞，被告乃以95年10月3 日北府環二字
    第0950065311號函，雙掛號郵寄通知原告應於95年11月27日
    前至被告環保局柴油車排煙檢測站（設於臺北縣林口鄉中湖
    村14鄰中湖40-6號）接受排放空氣污染物不定期檢測，否則
    將依法處分，並說明若無法於該期限內完成檢測，請於期限
    內申請展延。惟原告逾期未接受檢測，亦未於期限內申請展
    延，有違反空氣污染防制法第42條第1 項規定之情事，被告
    乃依同法第68條及交通工具違反空氣污染防制法裁罰準則第
    4 條第2 款規定，作成96年1 月25日北府環空車字第21-096
    -015013 號裁處書，裁處原告6 萬元罰鍰( 下稱原處分) 。
    原告不服，提起訴願，遭決定駁回，遂提起本件行政訴訟。
三、兩造聲明：
  (一)原告聲明求為判決：
    1.訴願決定及原處分均撤銷。
    2.訴訟費用由被告負擔。
  (二)被告聲明求為判決：
    1.原告之訴駁回。
    2.訴訟費用由原告負擔。
四、兩造之爭點：
　(一)原告主張之理由：
    1.按行政罰法第8 條規定：不得因不知法規而免除行政處罰
      責任。但按其情節，得減輕或免除其處罰。」，另同法第
      18條第1 項規定：「裁處罰鍰，應審酌違反行政法上義務
      行為應受責難程度、所生影響及因違反行政法上義務所得
      之利益，並得考量受處罰者之資力。」
    2.系爭車輛之真正所有權人並非原告，乃訴外人劉流坤。原
      告於接到檢測通知單後，旋交予劉流坤，然其家庭遭逢變
      故，祖母病逝，服喪期間諸多不便，適巧為系爭車輛之檢
      測期間，因此無法於期限前前往檢測。而其於家中喪事辦
      理完畢後隨即於95年11月28日向被告以因駕駛劉流坤逢服
      喪期間不便之由，請准允展延檢測，然被告卻未能體察系
      爭車輛並非原告所有及使用，因此原告無法代替劉流坤接
      受檢測，且原告已善盡通知劉流坤義務，劉流坤亦非故意
      或過失違背法令不受檢驗，原告與劉流坤僅於期限過後之
      次日即向被告申請展延，應受責難程度實甚低。
  (二)被告主張之理由：
    1.按空氣污染防制法第42條第1 項：「使用中之汽車排放空
      氣污染物，經主管機關之檢查人員目測、目視或遙測不符
      合第34條排放標準或中央主管機關公告之遙測篩選標準者
      ，應於主管機關通知之期限內修復，並至指定地點接受檢
      驗。」同法第68條：「不依第42條規定檢驗，或經檢驗不
      符合排放標準者，處汽車使用人或所有人1,500 元以上60
      ,000元以下罰鍰。」及依交通工具違反空氣污染防制法裁
      罰準則第4 條：「汽車使用人或所有人違反本法第42條規
      定，逾通知期限未至指定地點接受檢驗者，其罰鍰額度如
      下：三、大型車處60,000元。…」，依交通工具排放空氣
      污染物之檢驗及處理辦法第9條：「使用中交通工具不定
      期檢驗由各級主管機關於…或其他適當地點施行，或由主
      管機關通知於期限內至指定地點接受檢驗。」。
    2.本件檢測通知函於95年10月3日以郵政雙掛號函寄達車籍
      登記地址，並由受僱人葉素秋簽收加蓋公司章戳（送達日
      期95年10月5日），有卷附送達證書影本可稽。依行政程
      序法第72條規定，檢測通知函自發生合法送達之效力，爰
      此，原告應依通知函告知之檢驗地點到檢，始為適法。車
      輛所有人對於主管機關依據首揭法條規定所實施之排放空
      氣污染物不定期檢驗有接受之義務，原告為系爭車輛之所
      有人，有卷附車籍資料可稽，揆諸上開說明，被告前揭檢
      測通知單既已合法送達，原告即負有於前揭檢測期限內到
      檢之義務，所訴接到通知單後即轉交實際車主劉流坤，其
      因親人病逝，致未能如期接受檢測云云，縱係真實，惟原
      告尚非不得於期限內事先向被告環保局申請延期檢測，則
      其未於期限內到檢或申請延期檢驗，核屬其本身應負責之
      事由，依法自應受罰。況原告自收受被告檢測通知函至檢
      測期限屆滿時止（95年10月5日至95年11月27日），期間
      長達53日之久，已有充裕時間完成本案之檢測，惟原告並
      未於檢測期限內到檢或提出展延申請，遲至95年11月28日
      始提出申請，且未檢附展延相關證明文件，是以，被告環
      保局不予核准該項展延申請，並於95年12月1 日以北府環
      二字第0950081032號函回復原告；原告逾期未到檢且未於
      檢測期限內提出展延申請，其逾期未到檢之事實明確，一
      經違反即應受罰。
    3.本案原告經通知逾期未到檢，係屬不爭之違規事實。其冀
      求免罰，於法無據。綜上所陳，被告處分依法有據並無違
      法或不當，原告起訴理由核不可採。懇祈駁回原告之訴，
      以維法制。
五、得心證之要領:
  (一)按「使用中之汽車排放空氣污染物，經主管機關之檢查人員
    目測、目視或遙測不符合第34條排放標準或中央主管機關公
    告之遙測篩選標準者情形，應於主管機關通知之期限內修復
    ，並至指定地點接受檢驗。」「不依第42條規定檢驗……，
    處汽車使用人或所有人1 千5 百元以上6 萬元以下罰鍰。」
    空氣污染防制法第42條第1 項、第68條分別定有明文。又交
    通工具違反空氣污染防制法裁罰準則第4 條規定：「汽車使
    用人或所有人違反本法第42條規定，逾通知期限未至指定地
    點接受檢驗者，其罰鍰額度如下：一、機器腳踏車處3 千元
    。二、小型車處1 萬元。三、大型車處6 萬元。」
  (二)查首開事實欄所述之事實， 有被告95年10月3日北府環二字
    第0950065311號函、送達證書及車籍資料等件，在原處分卷
    可稽，並為兩造所不爭，堪以憑認。被告以雙掛號郵寄通知
    原告應於95年11月27日前至被告環保局柴油車排煙檢測站（
    設於臺北縣林口鄉中湖村14鄰中湖40-6號）接受排放空氣污
    染物不定期檢測，否則將依法處分，並說明若無法於該期限
    內完成檢測，請於期限內申請展延。原告即應依通知函記載
    之檢驗時間及地點到檢或申請展延。原告逾期未接受檢測，
    亦未於期限內申請展延，為原告所是認，則其有違反空氣污
    染防制法第42條第1項規定之違規行為，要堪認定。
  (三)原告雖主張其接到檢測通知後即交予系爭車輛真正所有人劉
    流坤，適逢祖母病逝，諸多不便，原告已善盡通知劉流坤義
    務，劉流坤亦非故意或過失不受檢驗，原告與劉流坤僅於期
    限過後之次日即向被告申請展延，應受責難程度實甚低云云
    。惟按車輛所有人對於主管機關依據首揭法條規定所實施之
    檢驗有接受之義務，若有違反，即應受罰。原告為系爭車輛
    之所有人，有車籍資料影本附卷可稽，則原告即負有於前揭
    檢測期限內到檢之義務，自不能以已將檢測通知交予訴外人
    劉流坤，作為免責之事由。又原告若無法於該期限內完成檢
    測，亦應於期限內申請展延，原告自收受檢測通知函至檢測
    期限屆滿時止（95年10月5 日至95年11月27日），期間長達
    53日之久，已有充裕時間完成本案之檢測或於檢測期限內提
    出展延申請，其遲至95年11月28日始提出申請，且未檢附展
    延相關證明文件，具有高度可歸責性，其主張受責難程度甚
    低云云，委無可採。
六、綜上，原告所訴各節，均非可採。原處分以原告違反空氣污
    染防制法第42條第1項規定，依同法第68條規定，裁處原告6
    萬元罰鍰，核無違誤，訴願決定遞予維持，亦無不合。原告
    徒執前詞，訴請撤銷，為無理由，應予駁回。
據上論結，本件原告之訴為無理由，爰依行政訴訟法98條第1項
前段、第233條第1項，判決如主文。
中　　華　　民　　國　　96　　年　  12   月　   24    日
                          第一庭      法  官  林惠瑜
上為正本係照原本作成。
本件以訴訟事件所涉及之法律見解具有原則性者為限，始得於本
判決送達後20日內向本院提出上訴狀並表明上訴理由，如已於本
判決宣示後送達前提起上訴者，應於判決送達後20日內補具上訴
理由（均按他造人數附繕本），且經最高行政法院許可後方得上
訴。
中　　華　　民　　國　　96　　年　  12　 月　   24    日
                                      書記官  劉道文
